臺灣高等法院民事判決　　　　　　　　 100年度訴易字第28號
原　　　告　何珮綺
被　　　告　李冠輝　　原住新北.
　　　　　　張光璞
上列當事人間請求侵權行為損害賠償事件，原告提起刑事附帶民
事訴訟，由本院刑事庭移送前來（99年度附民字第246號），本
院於中華民國100年12月6日言詞辯論終結，判決如下：
    主      文
被告應連帶給付原告新臺幣貳拾萬元，及自民國九十九年九月三
十日起至清償日止，按週年利率百分之五計算之利息。
被告李冠輝應給付原告新臺幣肆拾貳萬元，及自民國九十九年九
月三十日起至清償日止，按週年利率百分之五計算之利息。
訴訟費用由被告連帶負擔三分之一，餘由被告李冠輝負擔。
    事實及理由
壹、程序方面：
一、被告經合法通知，均未於言詞辯論期日到場，核無民事訴訟
    法第386條各款所列情形之一，爰依原告之聲請，由其一造
    辯論而為判決。
二、原告提起附帶民事訴訟訴之聲明原為：「(一)被告李冠輝、張
    光璞應共同給付原告新臺幣（下同）82萬元，及自起訴狀繕
    本送達之翌日起至清償日止，按週年利率5%計算之利息。(二)
    被告李冠輝應給付原告30萬元，及自起訴狀繕本送達之翌日
    起至清償日止，按週年利率5%計算之利息」（本院99年度附
    民字第246號卷〈下稱附民卷〉第2頁）；嗣將聲明變更為：
    「(一)被告李冠輝、張光璞應共同給付原告82萬元，及自起訴
    狀繕本送達之翌日起至清償日止，按週年利率5%計算之利息
    。(二)被告李冠輝應給付原告10萬元，及自起訴狀繕本送達之
    翌日起至清償日止，按週年利率5%計算之利息」（附民卷第
    8、22頁）。經本院刑事庭裁定移送本庭後，原告先撤回上
    開聲明第(二)項（本院卷第15頁)；嗣將訴之聲明變更為：「
    (一)被告李冠輝、張光璞應連帶給付原告20萬元，及自起訴狀
    繕本送達之翌日起至清償日止，按週年利率5%計算之利息。
    (二)被告李冠輝應給付原告62萬元，及自起訴狀繕本送達之翌
    日起至清償日止，按週年利率5%計算之利息」（本院卷第54
    頁）；再將聲明變更為：「(一)被告李冠輝、張光璞應連帶給
    付原告20萬元，及自起訴狀繕本送達之翌日起至清償日止，
    按週年利率5%計算之利息。(二)被告李冠輝應給付原告42萬元
    ，及自起訴狀繕本送達之翌日起至清償日止，按週年利率5%
    計算之利息」（本院卷第76頁）。核屬減縮、擴張應受判決
    事項之聲明，合於民事訴訟法第255條第1項但書第3款規定
    ，應予准許。
貳、實體方面：
一、原告起訴主張：被告李冠輝因與伊原為男女朋友關係而知悉
    伊在中華郵政股份有限公司北投郵局所開設帳戶（局號0000
    000號、帳號0000000號，下稱系爭帳戶）之提款卡提款密碼
    ，竟意圖為自己不法所有，於民國96年3月24日前之某日，
    竊得伊所有之系爭帳戶提款卡1枚，先單獨自如附表編號1至
    6所示之自動櫃員機取得如附表編號1至6所示現金共30萬元
    ；再推由與其有犯意聯絡之被告張光璞，自如附表編號7至1
    0所示之自動櫃員機取得如附表編號7至10所示現金共20萬元
    ；復與不詳姓名之成年人，自如附表編號11至17所示之自動
    櫃員機取得如附表編號11至17所示現金共32萬元。除已由被
    告李冠輝之父代償20萬元，餘款均未獲清償。爰依侵權行為
    損害賠償之法律關係，請求被告負損害賠償責任。並聲明：
    (一)被告李冠輝、張光璞應連帶給付原告20萬元，及自起訴狀
    繕本送達之翌日起至清償日止，按週年利率5%計算之利息。
    (二)被告李冠輝應給付原告42萬元，及自起訴狀繕本送達之翌
    日起至清償日止，按週年利率5%計算之利息。
二、被告經合法通知，未於言詞辯論期日到場，亦未提出書狀作
    何聲明或陳述。
三、本院依職權調閱本院99年度上易字第2024號李冠輝竊盜等案
    件全卷。
四、原告主張被告李冠輝竊取其所有之系爭帳戶提款卡1枚，先
    後或單獨、或夥同被告張光璞、或夥同不詳姓名之成年男子
    ，分別自如附表編號1至17所示之自動櫃員機取得如附表編
    號1至17所示現金之事實，有系爭帳戶客戶歷史交易清單及
    自動櫃員機領款照片等可稽（臺灣士林地方法院檢察署96年
    度偵字第9331號偵查卷第11-17頁）。被告兩人於刑事案件
    審理中，分別就自如附表編號1至10所示之自動櫃員機取得
    如附表編號1至10所示現金之事實，亦均坦承不諱（臺灣板
    橋地方法院98年度易字第2384號刑事卷第137頁背面、139頁
    ）。參諸被告張光璞於刑事案件審理時供承於領得如附表編
    號7至10所示現金後，即將系爭帳戶提款卡交還被告李冠輝
    （同上刑事卷第136頁背面）；而由領款照片所拍攝，盜領
    如附表編號11至17所示現金者為不詳姓名之成年人（同上偵
    查卷第14-15頁）；及證人智喬於偵查中證稱其受原告之
    託與被告李冠輝協調時，被告李冠輝坦認將系爭帳戶提款卡
    交予包括被告張光璞在內之不同人前去取款（臺灣板橋地方
    法院檢察署96年度偵緝字第3334號偵查卷第39頁）；且被告
    李冠輝就此部分之供述前後矛盾（同上刑事卷第56頁背面-5
    7頁、139頁背面-141頁），堪認被告李冠輝係夥同不詳姓名
    之成年人自如附表編號11至17所示之自動櫃員機取得如附表
    編號11至17所示現金共32萬元。被告李冠輝之竊盜犯行及與
    被告張光璞共同非法由自動付款設備取財犯行，復經臺灣板
    橋地方法院以98年度易字第2384號刑事判決判處被告李冠輝
    應執行有期徒刑8月（經本院刑事庭以99年度上易字第2024
    號判決上訴駁回）、被告張光璞有期徒刑3月確定，亦有各
    該刑事判決可憑，堪信原告之主張為真實。
五、按「因故意或過失，不法侵害他人之權利者，負損害賠償責
    任」、「數人共同不法侵害他人之權利者，連帶負損害賠償
    責任」，民法第184條第1項前段、第185條第1項分別定有明
    文。被告李冠輝或單獨、或夥同被告張光璞、或夥同不詳姓
    名之成年人，竊取原告之存款，已如上述，被告李冠輝自應
    對原告所受損害合計62萬元，負侵權行為損害賠償責任，且
    就如附表編號7至10所示之20萬元部分，被告二人係共同侵
    權行為，應連帶負損害賠償責任。原告主張因被告李冠輝之
    父已代被告李冠輝返還其20萬元，則原告請求被告李冠輝返
    還扣除後之餘款42萬元，洵屬有據。
六、次按給付無確定期限者，債務人於債權人得請求給付時，經
    其催告而未為給付，自受催告時起，負遲延責任。其經債權
    人起訴而送達訴狀，與催告有同一之效力；又遲延之債務，
    以支付金錢為標的者，債權人得請求依法定利率計算之遲延
    利息；應付利息之債務，其利率未經約定，亦無法律可據者
    ，週年利率為5%，分別為民法第229條第2項、第233條第1項
    前段及第203條所明定。被告經原告起訴請求賠償上開損害
    而未為給付，原告自得依上開規定，請求被告加付遲延利息
    。從而原告請求自起訴狀繕本送達之翌日（即99年9月30日
    ，附民卷第5-6頁）起，按週年利率5%計算之利息，亦屬有
    據，應予准許。
七、據上論結，本件原告之訴為有理由，爰依民事訴訟法第385
    條第1項前段、第78條、第85條第1項但書、第85條第2項，
    判決如主文。
中    華    民    國    100   年    12    月    20    日
                    民事第十四庭
                        審判長法  官  林金村
                              法  官  陳秀貞
                              法  官  王麗莉
正本係照原本作成。
不得上訴。
中    華    民    國   100    年    12    月    20    日
                              書記官  余姿慧
附表：
┌──┬──────┬──────────┬─────┐
│編號│時間        │地點                │提領金額  │
│    │            │                    │（新臺幣）│
├──┼──────┼──────────┼─────┤
│1   │96年3月24日 │臺北市○○區○○路4 │6萬元     │
│    │            │段74號之臺北信維郵局│          │
│    │            │所設自動櫃員機      │          │
├──┼──────┼──────────┼─────┤
│2   │96年3月24日 │臺北市○○區○○路4 │4萬元     │
│    │            │段74號之臺北信維郵局│          │
│    │            │所設自動櫃員機      │          │
├──┼──────┼──────────┼─────┤
│3   │96年3月26日 │新北市板橋區（原臺北│6萬元     │
│    │            │縣板橋市○○○路○段 │          │
│    │            │395 號之板橋文化路郵│          │
│    │            │局所設自動櫃員機    │          │
├──┼──────┼──────────┼─────┤
│4   │96年3月26日 │新北市板橋區（原臺北│4萬元     │
│    │            │縣板橋市○○○路○段 │          │
│    │            │395號之板橋文化路郵 │          │
│    │            │局所設自動櫃員機    │          │
├──┼──────┼──────────┼─────┤
│5   │96年3月26日 │新北市板橋區（原臺北│6萬元     │
│    │            │縣板橋市○○○路○段 │          │
│    │            │395號之板橋文化路郵 │          │
│    │            │局所設自動櫃員機    │          │
├──┼──────┼──────────┼─────┤
│6   │96年3月26日 │新北市板橋區（原臺北│4萬元     │
│    │            │縣板橋市○○○路○段 │          │
│    │            │395號之板橋文化路郵 │          │
│    │            │局所設自動櫃員機    │          │
├──┼──────┼──────────┼─────┤
│7   │96年3月29日 │新北市永和區（原臺北│6萬元     │
│    │            │縣永和市○○○路○段 │          │
│    │            │249號之永和中山路郵 │          │
│    │            │局所設自動櫃員機    │          │
├──┼──────┼──────────┼─────┤
│8   │96年3月29日 │新北市永和區（原臺北│4萬元     │
│    │            │縣永和市○○○路○段 │          │
│    │            │249號之永和中山路郵 │          │
│    │            │局所設自動櫃員機    │          │
├──┼──────┼──────────┼─────┤
│9   │96年3月30日 │新北市永和區（原臺北│6萬元     │
│    │            │縣永和市○○○路○段 │          │
│    │            │249號之永和中山路郵 │          │
│    │            │局所設自動櫃員機    │          │
├──┼──────┼──────────┼─────┤
│10  │96年3月30日 │新北市永和區（原臺北│4萬元     │
│    │            │縣永和市○○○路○段 │          │
│    │            │249號之永和中山路郵 │          │
│    │            │局所設自動櫃員機    │          │
├──┼──────┼──────────┼─────┤
│11  │96年3月31日 │臺北市○○區○○路4 │6萬元     │
│    │            │段74號之臺北信維郵局│          │
│    │            │所設自動櫃員機      │          │
├──┼──────┼──────────┼─────┤
│12  │96年3月31日 │臺北市○○區○○路4 │4萬元     │
│    │            │段74號之臺北信維郵局│          │
│    │            │所設自動櫃員機      │          │
├──┼──────┼──────────┼─────┤
│13  │96年4月1日  │臺北市○○區○○路4 │6萬元     │
│    │            │段74號之臺北信維郵局│          │
│    │            │所設自動櫃員機      │          │
├──┼──────┼──────────┼─────┤
│14  │96年4月1日  │臺北市○○區○○路4 │4萬元     │
│    │            │段74號之臺北信維郵局│          │
│    │            │所設自動櫃員機      │          │
├──┼──────┼──────────┼─────┤
│15  │96年4月2日  │新北市永和區（原臺北│6萬元     │
│    │            │縣永和市○○○路○段 │          │
│    │            │249號之永和中山路郵 │          │
│    │            │局所設自動櫃員機    │          │
├──┼──────┼──────────┼─────┤
│16  │96年4月2日  │新北市永和區（原臺北│4萬元     │
│    │            │縣永和市○○○路○段 │          │
│    │            │249號之永和中山路郵 │          │
│    │            │局所設自動櫃員機    │          │
├──┼──────┼──────────┼─────┤
│17  │96年4月3日  │新北市深坑區（原臺北│2萬元     │
│    │            │縣深坑鄉○○○路○段 │          │
│    │            │30號之深坑郵局所設自│          │
│    │            │動櫃員機            │          │
└──┴──────┴──────────┴─────┘